【裁判字號】    96,交聲,186
【裁判日期】    970529
【裁判案由】    違反道路交通管理處罰條例聲明異議
【裁判全文】
臺灣花蓮地方法院交通事件裁定         96年度交聲字第186號
原處分機關  交通部公路總局台北區監理所花蓮監理站
異  議  人
即受處分人  甲○○
上列異議人即受處分人因違反道路交通管理處罰條例案件，對於
交通部公路總局臺北區監理所花蓮監理站民國96年9 月17日花監
違字第裁44-P00000000號裁決聲明異議，本院裁定如下：
    主  文
原處分撤銷。
甲○○不罰。
    理  由
一、原處分意旨略以：異議人即受處分人甲○○駕駛車牌號碼22
    07—SN自用一般小貨車，於民國96年7 月31日13時28分許，
    行經台九線282.7K處（三民段南下車道），經測時速132 公
    里，超過行車速限60公里（該處速限60公里），經警逕行舉
    發，原處分機關乃依道路交通管理處罰條例第43條第1 項第
    2款、第43條第4 項處受處分人罰鍰新臺幣8,000元，並施以
    道安講習。
二、異議意旨略以：伊開的是貨車，依行經之路段狀況，車速根
    本無法達到132 公里，而且伊也沒膽子開這麼快，一定是測
    速器有問題，請予查明等語。
三、按法院受理交通事件，準用刑事訴訟法之規定，道路交通管
    理處罰條例第89條前段定有明文。又「認定犯罪事實所憑之
    證據，雖不以直接證據為限，間接證據亦包括在內；然而無
    論直接或間接證據，其為訴訟上之證明，須於通常一般之人
    均不致有所懷疑，而得確信其為真實之程度者，始得據為有
    罪之認定，倘其證明尚未達到此一程度，而有合理之懷疑存
    在以致事實審法院無從取得有罪之確信時，即應由法院為諭
    知被告無罪之判決」，最高法院76年台上字第4986號判例意
    旨可資參照。法院審理行為人違反道路交通管理處罰條例案
    件時，自當有其適用。易言之，法院於審理行為人違反道路
    交通管理處罰條例案件，當踐行完畢調查證據之程序後，為
    事實之認定時，如就原處分機關所認定之行為人違規事實仍
    有合理之訴訟上懷疑，而無法確信行為人確有該當於道路交
    通管理處罰條例各該處罰條文之構成要件事實時，依訴訟法
    上「倘有懷疑，則從被告之利益作解釋」之法則，應對受處
    分人作有利之認定，先此敘明。
四、經查：
  (一)花蓮縣警察局玉里分局有關異議人被舉發違規提出申訴案回
    函（參閱本院卷第7 頁）固稱：本次舉發使用之儀器為雷達
    測速儀器K band照相式儀器，係經由經濟部標準檢驗局及國
    家通訊傳播委員會檢測合格之科學器材等語。然經本院函詢
    上開二機構，發現國家通訊傳播委員會所為之檢驗僅為電波
    功率強度及輻射不得影響飛航安全及干擾合法通信為目的，
    非就本件雷達測速儀器之準確性為檢驗，至於器材之時速檢
    測，不屬於前揭技術規範應施審驗項目，有該委員會民國97
    年1月11日通傳技字第09600824090號函及其附件在卷可按；
    另經濟部標準檢驗局固表示：上揭器材係委託財團法人工業
    技術研究院量測儀器技術發展中心代施，並依據CNMV 91（
    第一版）「雷達測速儀檢定檢查技術規範」檢定合格，已證
    明其速率之量測值符合公差範圍內等語，然由財團法人工業
    技術研究院所提供之檢驗資料，得證其檢驗方法僅係一方面
    發射模擬之都卜勒差頻信號，而同時以受檢之器材接受上開
    模擬之信號，以核對其間之誤差若干，並未以實際車輛進行
    實測，以驗證其雷達測速儀之準確性，此有經濟部標準檢驗
    局97年3月20日經標四字第09700030200號函及其附件、97年
    5月26日經標四字第09700055840號函在卷可查。從而，本件
    雷達測速儀器既無實地測試實際車輛之紀錄，其準確性即非
    無疑。
  (二)次據證人傅子芸係即進口本件電達測速儀器之進口公司（貿
    洋企業有限公司）之技術工程師，於本院97年5 月21日調查
    時具結證：本件測速儀的測速原理是利用物理的都卜勒雷達
    發射，會由無線電波發射，若碰到物體會有副射反彈，會隨
    物體的距離感應，計算物品的移動速度，若是來車時，反射
    的頻率會高於發射的頻率，若是離去的車輛，發射信號頻率
    會低於發射頻率，但有案例顯示若是對於鋁板材質物品，會
    將訊號速度放大一倍，所以警察必須仔細篩選車輛是否有鋁
    板的材質，也可能有其他類型似鋁板材質會發生誤差的結果
    ，只是沒有具體實驗，不清楚有何材質會發生信號反射之誤
    差，因為小貨車常會有其他的材質，過去發生過類似這樣的
    案例等語，足認在沒有充分為實際車輛測試之情形下，人為
    之操作與車輛的材質均可能影響測速儀器之準確性，則本件
    警方所測得異議人所駕駛之自用小貨車之行車速率之可信性
    ，即有可疑。
  (三)另據證人即本件舉發之警員乙○○於本院96年11月15日調查
    時證述：「當天是測速照相，今日未帶相片，測速照相機是
    屬於活動式相機，方式是用雷達照相，時速超過80公里以上
    的情形，就有人會提出異議，超過100 公里的人提出異議的
    情形更多，我們有請廠商測速過，但廠商測速的基準是60至
    80 公里，誤差約1、2公里，但我們沒有測試過100公里以上
    之誤差，我們在測速的過程中，完全是依賴機器，無法用人
    工判定，也無法事後再查核速度的結果完全正確等語，衡以
    異證人之車輛為貨車，其後有加裝塑膠板及載貨，當無以時
    速132公里行進之理，本件雷達測速儀器竟測得時速為132公
    里，顯然有錯誤，得予認定。
  (四)綜上所述，上開異議人之抗辯確有理由，且本件有舉發違規
    之事實依卷存證據尚有懷疑，揆上說明，自應為有利異議人
    之認定，原處分既有上列可議之處，自應由本院逕將原處分
    撤銷，改諭知異議人不罰。
據上論斷，應依道路交通案件處理辦法第20條前段，裁定如主文
。
中    華    民    國    97    年    5     月    29    日
                        臺灣花蓮地方法院交通法庭
                                    法  官  沈培錚
上列正本證明與原本無異。
如對本裁定不服，應於送達後5日內，向本院提出抗告狀（應抄
附繕本）。
中    華    民    國    97    年    5     月    30    日
                                    書記官


司法院資訊處製作；財團法人民間司法改革基金會備份。
